【裁判字號】    98,上易,693
【裁判日期】    980512
【裁判案由】    妨害自由
【裁判全文】
臺灣高等法院刑事判決                 98年度上易字第693號
上  訴  人  臺灣臺北地方法院檢察署檢察官
被      告  甲○○
                    （另案在臺灣臺北監獄臺北分監執行中）
上列上訴人因被告妨害自由案件，不服臺灣臺北地方法院97年度
易字第3465號，中華民國98年1 月23日第一審判決（起訴案號：
臺灣臺北地方法院檢察署97年度偵字第16580 號），提起上訴，
本院判決如下：
    主  文
上訴駁回。
    理  由
壹、程序方面
    被告以外之人於審判外之言詞或書面陳述，除法律有規定者
    外，不得作為證據。被告以外之人於偵查中向檢察官所為之
    陳述，除顯有不可信之情況者外，得為證據。公務員職務上
    製作之紀錄文書、證明文書，除顯有不可信之情況外，亦得
    為證據。又按被告以外之人於審判外之陳述，雖不符刑事訴
    訟法第159條之1至第159條之4之規定，而經當事人於審判程
    序同意作為證據，法院審酌該言詞陳述或書面陳述作成時之
    情況，認為適當者，亦得為證據；當事人、代理人或辯護人
    於法院調查證據時，知有刑事訴訟法第159條第1項不得為證
    據之情形，而未於言詞辯論終結前聲明異議者，視為有前項
    之同意，刑事訴訟法第159條之1、第159條之5第1項、第2項
    分別定有明文。經查，本院相關之供述或非供述證據，並無
    顯不可信之情況，檢察官、被告於原審準備程序、本院審理
    程序中對本案之供述、非供述證據均表示無意見而同意作為
    證據，本院審酌各該證據作成之狀況，亦認為適當，依前揭
    規定，本案相關之供述、非供述證據，均有證據能力。
貳、實體方面
一、公訴意旨略以：被告於民國（下同）97年5 月13日21時50分
    許，在臺北市○○區○○路4 段22號「蓉城川味食府」餐廳
    內，因賭債問題與告訴人乙○○發生糾紛，詎其竟基於恐嚇
    之犯意，對告訴人恫稱「若不還錢，別想離開餐廳」等詞，
    致告訴人心生畏懼，而交付新臺幣（下同）5,000 元予被告
    。因認被告涉犯有刑法第305 條恐嚇危害安全之罪嫌云云。
二、按犯罪事實應依證據認定之，無證據不得認定犯罪事實；又
    不能證明被告犯罪者，應諭知無罪之判決，刑事訴訟法第15
    4條第2項、第301條第1項分別定有明文。又事實之認定，應
    憑證據，如未能發現相當證據，或證據不足以證明，自不能
    以推測或擬制之方法，為裁判基礎；且認定犯罪事實所憑之
    證據，雖不以直接證據為限，間接證據亦包括在內，然而無
    論直接證據或間接證據，其為訴訟上之證明，須於通常一般
    之人均不致有所懷疑，而得確信其為真實之程度者，始得據
    為有罪之認定，倘其證明尚未達到此一程度，而有合理之懷
    疑存在而無從使事實審法院得有罪之確信時，即應由法院為
    諭知被告無罪之判決，有最高法院40年台上字第86號、76年
    台上字第4986號判例意旨可資參照。另告訴人之告訴，係以
    使被告受刑事訴追為目的，是其陳述是否與事實相符，仍應
    調查其他證據以資審認，始得為不利於被告之認定。再刑法
    第305 條恐嚇危害安全罪之成立，須行為人以加害生命、身
    體、自由、名譽、財產等事項通知他人，使其心生畏懼，致
    危及其社會日常生活之安全感者，始足當之；倘行為人所為
    之告知內容，對於受告知者之生命、身體、自由、名譽、財
    產，並未有何危及其社會日常生活之安全者，仍難令負該罪
    責。
三、檢察官起訴意旨認被告涉犯恐嚇危害安全罪嫌，無非以告訴
    人指訴被告於前揭時、地，因與告訴人間之賭債糾紛，當場
    出手毆打其身體，並向其稱「若不還錢，別想離開」等語等
    情，為其所憑之論據。
四、訊據被告固坦承有於前揭時、地，因與告訴人間之賭債糾紛
    ，而與告訴人發生爭執，並當場出手毆打告訴人之事實，惟
    堅決否認有何恐嚇犯行，辯稱：伊目的僅係向告訴人要債，
    並未出言恐嚇告訴人等語。經查：
  (一)告訴人與被告均任職被告之胞弟丙○○所經營「蓉城川味食
    府」餐廳，告訴人於97年5 月13日21時50分許，因已下班，
    而欲離開該餐廳之際，為被告攔阻，雙方因先前賭博所生之
    債權債務問題發生爭執，被告並當場出手毆打告訴人之身體
    及勒住告訴人之脖子，而發生肢體衝突，告訴人因而受有頸
    部擦挫傷、右上臂擦挫傷等之傷害，嗣因告訴人撤回告訴，
    原審就此部分於98年1 月23日以97年度易字第3465號判決公
    訴不受理在案等情，為被告所不否認，且經證人即告訴人於
    原審審理時到庭陳述綦詳，堪信屬實。
  (二)被告於前揭時、地，與告訴人發生肢體衝突之際，當場對告
    訴人告以「若不還錢，我就不讓你下班，你就別想出店門口
    」等語，告訴人當場告知被告一定會報警，丙○○立即將2
    人拉開，經丙○○代告訴人先行墊款5,000 元交付被告後，
    告訴人隨即離去乙節，業據證人即告訴人於警詢及原審審理
    時到庭證述無訛。另質之證人丙○○於原審審理時到庭結證
    稱：「告訴人因賭博而積欠被告金錢，告訴人答應還錢卻沒
    還，當時告訴人稱沒有借據所以不算，有挑釁意味，被告立
    即勒住告訴人脖子，要告訴人先還錢才能走，告訴人遂請伊
    預支薪水先行支付予被告，伊代告訴人先行支付予被告後，
    告訴人即離開」等語（原審卷第36頁背面、第37頁正、背面
    ）。綜觀被告與告訴人於前揭時、地，就2 人間賭債問題而
    生口角爭執及肢體衝突之情形，被告雖當場對告訴人告以「
    若不還錢，我就不讓你下班，你就別想出店門口」等語，可
    認被告係因告訴人否認上開債務，又急於離去之際，被告始
    上前加以攔阻而發生肢體衝突，並要求告訴人釐清事實真相
    ，揆其真意係在要求告訴人清償所欠款項，所言內容難認係
    以加害生命、身體、自由、名譽、財產等事項之通知而危及
    告訴人社會日常生活之安全，所為核與刑法恐嚇危害安全罪
    之構成要件有間，不得逕以該罪論處。
  (三)檢察官上訴意旨略以：「告訴人乙○○證稱：（問：被告打
    你，跟你要五千元，說如果不還錢，別想離開餐廳，當時你
    的感受是什麼？）我感受是恐懼，就是怕會死在那裡，被告
    的表情很恐怖。（問：他在何情況下告訴你沒有還錢，不要
    離開？）掐著我脖子等語，是原審認本案不該當於恐嚇罪之
    構成要件，實悖常情，尚有未合」云云。惟查：被告因告訴
    人拒不還債，乃出言稱：「若不還錢，別想離開餐廳」，並
    未稱對告訴人聲稱要對之生命、身體為不利，告訴人因被告
    表情恐怖即聯想其將死於該地，乃其過度聯想，被告既未為
    惡害之通知，自難僅憑告訴人主觀之過度聯想，遽對被告以
    恐嚇罪相繩。況被告經其弟即證人丙○○代告訴人還債500
    元後，被告即未再攔阻，任令告訴人離去，益見被告上開言
    語，旨在索債，並無加害告訴人身體、生命、自由、名譽、
    財產之犯意，要之，檢察官上訴意旨，殊非有據，尚不足取
    。
  (四)此外，復查無其他積極證據足認被告有何恐嚇危害安全之犯
    行，是檢察官所舉事證不能證明被告犯罪，揆諸前揭說明，
    本案被告核屬犯罪不能證明。
五、原審因認被告所犯恐嚇罪不能證明，而為無罪諭知，認事用
    法，核無不合，檢察官上訴意旨，仍執陳詞，任意指摘原判
    決此部分不當，求予撤銷改判，為無理由，應予駁回。
據上論斷，應依刑事訴訟法第368條，判決如主文。
本案經檢察官李良忠到庭執行職務。
中    華    民    國    98    年    5     月    12    日
                  刑事第三庭  審判長法  官  陳博志
                                    法  官  蔡聰明
                                    法  官  許文章
以上正本證明與原本無異。
不得上訴。
                                    書記官  蔡慧娟
中    華    民    國    98    年    5     月    12    日


司法院資訊處製作；財團法人民間司法改革基金會備份。
